臺灣新竹地方法院刑事判決　　　　　 100年度審交易字第67號
公　訴　人　臺灣新竹地方法院檢察署檢察官
被　　　告　彭國富
上列被告因過失致死案件，經檢察官提起公訴（100 年度偵字第
1982號），經被告於本院準備程序中，就被訴事實為有罪之陳述
，經告知被告簡式審判程序之旨，並聽取檢察官、被告之意見後
，經本院進行簡式審判程序，本院判決如下：
    主  文
彭國富犯過失致人於死罪，處有期徒刑陸月；如易科罰金，以新
臺幣壹仟元折算壹日。緩刑貳年。
    犯罪事實
一、彭國富於民國99年11月9日下午5時36分許，駕駛車牌號碼IB
    -8598 號自用小客車，沿新竹縣新埔鎮○○路○○段由西往
    東方向行駛，行經該路段71號前，即將進入該路段與東平路
    之無號誌交叉路口，原應注意車輛行至無號誌路口時應減速
    慢行並注意車前狀況，隨時採取必要之安全措施，而依當時
    天候陰、夜間有照明，路面為柏油鋪裝，乾燥、無缺陷，亦
    無障礙物，視距良好等情狀，亦無不能注意之情事，竟疏未
    注意減速慢行，復未注意適有鄧春源違規自新關路五埔段南
    側步行穿越道路，採取必要之煞停措施，致其所駕駛上開車
    輛之右後照鏡擦撞鄧春源，鄧春源因而倒地，受有右側肩胛
    骨骨折、右側肋骨骨折、顱骨骨折併氣腦、右側顴骨弓骨折
    等傷害，經送往新竹縣竹北市東元綜合醫院急救，延至同日
    晚上7 時40分許宣告不治。嗣因路人彭秀霖通報警方，彭國
    富則於肇事後，在未經有偵查犯罪之機關或公務員發覺為犯
    嫌前，待員警前往現場處理時，尚停留於現場，並當場承認
    為肇事人，自首而接受裁判，始查悉上情。
二、案經臺灣新竹地方法院檢察署檢察官相驗後自動檢舉及鄧春
    源之子女鄧永詮、鄧永郎、鄧永興、鄧永昌、鄧永隆、鄧永
    財以及鄧滿貞告訴臺灣新竹地方法院檢察署檢察官偵查起訴
    。
    理    由
一、程序部分：
    按除被告所犯為死刑、無期徒刑、最輕本刑為3 年以上有期
    徒刑之罪或高等法院管轄第一審案件者外，於前條第1 項程
    序進行中，被告先就被訴事實為有罪之陳述時，審判長得告
    知被告簡式審判程序之旨，並聽取當事人、代理人、辯護人
    及輔佐人之意見後，裁定進行簡式審判程序，刑事訴訟法第
    273條之1第1 項定有明文。本件被告彭國富所犯係死刑、無
    期徒刑、最輕本刑為3 年以上有期徒刑以外之罪，其於準備
    程序中就被訴事實為有罪之陳述，經告知簡式審判程序之旨
    ，並聽取公訴人及被告彭國富之意見後，本院認為適宜進行
    簡式審判程序，合先敘明。
二、認定被告彭國富犯行所憑之各項證據及理由
（一）被告彭國富於警詢、偵查中之供述及於本院準備程序、簡
      式審判程序時均坦承不諱。其稱：伊於99年11月9日下午5
      時36分許，駕駛車牌號碼IB-8598 號自用小客車沿新竹縣
      新埔鎮○○路○○段由西往東方向行駛要回家，行經該路
      段71號前，即將進入該路段與東平路之無號誌交叉路口時
      ，伊完全沒有注意到路中間有人，聽到碰撞聲才下來查看
      ，我車子避震器不好，所以伊不是立刻停下，而是向前一
      小段路才停車；肇事後伊看到一年輕人已經在打電話，伊
      沒帶手機，就在現場等警方到場等語（見99年度相字第72
      3 號偵查卷第4 至6 、32、33頁含背面；本院卷第34至39
      頁）。
（二）告訴人鄧永詮於警詢、偵查中之指訴。其稱：他父親車禍
      後送竹北市東元醫院救治，經東元醫院急診室診斷創傷性
      到院前心跳停止、右側肩胛骨骨折、右側肋骨骨折、顱骨
      骨折併氣腦、右側觀股骨折，經急救無效後於99年11月9
      日晚上7 時40分許停止急救等語（見上開相驗卷第7 至9
      、30、31頁含背面）。
（三）證人彭秀霖於警詢中之證述。其稱：是他報案的，當時他
      是開車經過看見一部自小客車停放路口，一位老人家倒在
      路上流很多血，他就打110 報警；他沒有目擊到車禍發生
      ，當時他駕駛小客車沿東平路直行在新關路、東平路口等
      紅綠燈時看見自小客車停放路口，他直覺是車禍，綠燈他
      右轉新關路後才看見人倒在地上；當時已經天黑需要開大
      燈才能行駛，駕駛時視線不好，路況良好，車流量不大等
      語（見上開相驗卷第10頁）。
（四）新竹縣政府警察局新埔分局99年11月12日竹縣埔警偵字第
      0997003103號函所附監視錄影畫面翻拍照片10張及職務報
      告1 份：證明死者鄧春源於人行道上大約停留34秒，開始
      橫越車道至遭撞擊時間約54秒，足敷被告彭國富發見車前
      動態。
（五）新竹縣政府警察局案件初步調查報告暨報驗書及新竹縣政
      府警察局新埔分局警員范萬書出具之查證報告：證明本件
      車禍事故發生之經過及被告彭國富所駕駛之上開車輛於案
      發後右後視鏡內折之事實。
（六）新竹縣政府警察局新埔分局99年11 月9日道路交通事故現
      場圖、道路交通事故調查報告表（一）、（二）各1 份及
      交通事故現場照片13張等在卷可參（見上開相驗卷第12至
      19、23、26、27頁）。
（七）臺灣省竹苗區車輛行車事故鑑定委員會100年1月24日竹苗
      鑑990814字第1005300266 號函所附鑑定意見書1份附卷可
      參（見100 年度偵字第1982號偵查卷第2 至6 頁），其鑑
      定意見為「一、行人鄧春源酒後在行人穿越道100 公尺內
      劃有分向限制線路段穿越道路，未注意左右來車，為肇事
      主因。二、彭國富駕駛自小客車，未充分注意車前狀況，
      為肇事次因。」等情。
（八）臺灣新竹地方法院檢察署檢察官督同法醫師相驗明確，此
      有相驗屍體證明書、法醫檢驗報告書、東元綜合醫院乙種
      診斷證明書各1 份及相驗照片11張等存卷足憑（見上開相
      驗卷第11、29、37至42、48至55頁）：證明被害人鄧春源
      因本件車禍受有右側肩胛骨骨折、右側肋骨骨折、顱骨骨
      折併氣腦、右側顴骨弓骨折等傷害，且因頭部鈍力損傷原
      因而於99年11月9日晚上7時40分許傷重不治死亡等情。
（九）按汽車行經無號誌之交岔路口均應減速慢行，作隨時停車
      之準備；且汽車行駛時，駕駛人應注意車前狀況，並隨時
      採取必要之安全措施。道路交通安全規則第93條第1項第2
      款、第94條第3 項分別定有明文。是被告彭國富駕駛自用
      小客車行駛於道，自應遵守上開規定，然據被告彭國富所
      為之供述及臺灣省竹苗區車輛行車事故鑑定委員會之鑑定
      意見書所示，被告彭國富駕駛自用小客車行經無號誌之交
      岔路口時，其未減速慢行及未注意前方人車動向等違規行
      為甚明。再依卷附道路交通事故現場圖、道路交通事故調
      查報告表（一）、（二）、道路交通事故照片等資料證據
      所示，事發當時天候陰、夜間有照明，路面為柏油鋪裝，
      乾燥、無缺陷，亦無障礙物，視距良好等情狀觀之，且依
      被告彭國富之智識、能力又無不能注意之情況，竟疏未注
      意而撞擊被害人鄧春源，因而致被害人鄧春源受傷，雖經
      緊急送醫急救，仍因傷重於99年11月9日晚上7時40分傷重
      不治等情，雖被害人鄧春源對於本件事故之發生固與有過
      失，惟無礙於本件被告彭國富前開過失責任之認定。復以
      本件被害人鄧春源之死亡結果既因被告彭國富之過失行為
      所致，兩者間具相當因果關係無疑。
（十）綜上，本件事證已明，被告彭國富上開犯行堪予認定。
三、論罪科刑：
（一）論罪：核被告彭國富所為，係犯刑法第276 條第1 項之過
      失致人於死罪。
（二）刑罰減輕事由（自首）：被告彭國富於本件犯罪未發覺前
      ，即留置於肇事現場，迨員警前往處理時，當場承認其為
      肇事人，自首而接受裁判，有新竹縣政府警察局道路交通
      事故肇事人自首情形紀錄表1 份在卷可稽（見上開相驗卷
      第25頁），爰依刑法第62條前段之規定減輕其刑。
（三）量刑：爰審酌被告彭國富前無任何刑事前科紀錄，足徵素
      行嘉善，此有臺灣高等法院被告前案紀錄表1 份可佐，本
      院考量被害人鄧春源為本件事故發生之肇事主因，被告彭
      國富為本件事故發生之肇事次因，然已造成被害人鄧春源
      死亡之結果，對其家屬造成無可彌補之創傷，幸被告彭國
      富犯後坦認犯行，態度良好，業已給付被害人鄧春源家屬
      新臺幣（下同）180 萬元【含強制汽車責任險（詳後述）
      】等一切情狀，量處如主文所示之刑，併諭知易科罰金之
      折算標準，以示懲儆。
（四）緩刑：末查被告彭國富前未曾受有期徒刑以上刑之宣告，
      已如上述，其僅因一時疏失，致罹刑典，經此偵、審教訓
      當應知所警惕，信無再犯之虞，且除被害人鄧春源家屬業
      已取得之強制汽車責任險160 萬元外，被告彭國富並當庭
      交付被害人鄧春源家屬即告訴人鄧永詮、鄧永郎、鄧永昌
      等人20萬元，作為部分賠償收訖等情，此有本院100 年6
      月22日準備程序筆錄、簡式審判筆錄各1 份附卷可稽（見
      本院卷第34至39頁），顯見被告彭國富確有悔悟之心；另
      到庭之告訴人鄧永詮、鄧永郎、鄧永昌均於本院準備程序
      及簡式審判程序中亦當庭表示同意給被告彭國富緩刑機會
      ，附帶民事部分聲請移本院民事庭審理等語（見本院卷第
      35 、38 頁背面），本院因認對其所科處之刑，以暫不執
      行為適當，爰併宣告緩刑2 年，以期自新。
據上論斷，應依刑事訴訟法第273 條之1 第1 項、第299 條第1
項前段，刑法第276 條第1 項、第41條第1 項前段、第2 項、第
62條前段、第74條第1 項第1 款，刑法施行法第1 條之1 ，判決
如主文。
本案經檢察官洪期榮到庭執行職務。
中    華    民    國    100    年    6    月     30   日
                    交通法庭法  官  劉兆菊
以上正本證明與原本無異。
如不服本判決應於收受本判決後10日內向本院提出上訴書狀，上
訴書狀應敘述具體理由。上訴書狀未敘述上訴理由者，應於上訴
期間屆滿後20日內補提理由書狀於本院 (均須按他造當事人之人
數附繕本)「切勿逕送上級法院」。
中    華    民    國    100    年    6    月     30   日
                            書記官  許榮成
附錄本案論罪科刑法條
中華民國刑法第276條第1項
因過失致人於死者，處2年以下有期徒刑、拘役或2千元以下罰金